【裁判字號】    90,上易,1951
【裁判日期】    901031
【裁判案由】    竊盜
【裁判全文】
臺灣高等法院臺中分院刑事判決                    九十年度上易字第一九五一號
    上  訴  人
    即  被  告  乙○○
右上訴人因竊盜案件，不服臺灣彰化地方法院九十年度易字第一０五號中華民國九十
年七月十一日第一審判決（起訴案號：臺灣彰化地方法院檢察署八十九年度偵字第七
六七二號），提起上訴，本院判決如左：
      主  文
原判決關於乙○○部分撤銷。
乙○○共同連續於夜間侵入住宅竊盜，處有期徒刑壹年貳月。
      事  實
一、乙○○前有五次竊盜、一次傷害及脫逃等犯罪前科，現仍因違反懲治盜匪條例案
    件假釋付保護管束中，猶不知戒惕，復與許正吉、綽號「阿雄」之不詳姓名成年
    男子（下稱「阿雄」），共同基於意圖為自己不法所有之概括犯意，先於民國八
    十九年十月七日夜間至八日凌晨夜間，見彰化縣和美鎮○○路○段二二六巷十四
    弄十一號丙○○之住宅兼工廠大門僅關上而未上鎖，有機可乘，推由乙○○一人
    侵入其內竊取丙○○所有之堆高機鑰匙一把。復於翌日即同年十月九日凌晨零時
    四十分許之夜間，乙○○、許正吉與「阿雄」結夥三人，侵入上址正著手以前開
    堆高機鑰匙竊取丙○○所有之堆高機，為丙○○發覺報警當場逮獲許正吉，致未
    能得逞，並在許正吉身上扣得上開鑰匙。而乙○○及「阿雄」則趁隙逃逸。
二、案經被害人丙○○訴由彰化縣警察局和美分局報告臺灣彰化地方法院檢察署檢察
    官偵查起訴。
      理  由
一、訊據上訴人即被告乙○○（下稱被告乙○○）固不否認有於八十九年十月八日晚
    上將上開鑰匙交付予同案被告許正吉，並於翌日即十月九日零時四十分許，與許
    正吉及「阿雄」一同經過告訴人丙○○之住宅兼工廠前，為告訴人發覺，經報警
    當場逮獲許正吉，並在許正吉身上扣得上開堆高機鑰匙一把等事實，但否認有右
    揭竊盜犯行，辯稱：前揭鑰匙乃「阿雄」所交付，並稱要去找朋友，伊因為害怕
    酒醉弄丟鑰匙，故再轉交給許正吉，伊確無進入告訴人之工廠，便遭告訴人追打
    云云。惟查，右開犯罪事實，業據告訴人丙○○於警訊、偵查中及原審法院審理
    時指稱：於八十九年十月八日早上八點發現堆高機鑰匙在前一晚即十月七日晚上
    遭竊，並發現堆高機被用電線纏繞，便找人來換鎖。而於八十九年十月九日零時
    四十分許回家時，見到工廠大門被人推開，有竊賊進到工廠，遂立即報警，在八
    十九年十月九日一時許將許正吉逮捕，其他二人逃逸，警員當場在許正吉褲子右
    側口袋找到上開失竊之堆高機鑰匙等情甚詳（警訊卷第三頁正背面、偵查卷第三
    九至四十頁、原審卷第二七、二九頁）。又該工廠係有人住居之住宅，已據告訴
    人陳明：「．．．我大哥人住二樓．．．」等語在卷（原審卷第二八頁）。本件
    告訴人前後多次指述情節詳細，互相吻合，並與證人即當時到場處理之警員林政
    宏於原審到庭結證查獲之經過（原審卷第四十頁），大致相符，且被告乙○○亦
    供稱與告訴人丙○○素不相識，告訴人應無誣攀之理，其所為前開指述，應非無
    據，可以採信。再者，承辦警員當場在同案被告許正吉身上扣得告訴人所有之堆
    高機鑰匙一把，有彰化縣警察局和美分局嘉犁所現場檢查紀錄表及扣押物品清單
    一件在卷足佐（警訊卷第五頁、偵查卷第十一頁）。同案被告許正吉於警訊、偵
    查中及原審審理時復供承：在伊身上所扣之堆高機鑰匙一把係其妻之堂哥乙○○
    於八十九年十月八日晚上所交付等語屬實（警訊卷第二頁偵查卷第十三頁背面、
    三二頁背面，原審卷第四十頁）。被告乙○○固辯稱前揭鑰匙係「阿雄」所交付
    ，不知何用途，經過工廠是要去附近找朋友云云。惟被告乙○○等人於凌晨四十
    分許之深夜持上開失竊之堆高機鑰匙至告訴人置放堆高機之工廠內，並於被發現
    時，即匆促逃離現場，被告乙○○甚至持路邊之日光燈管作勢反擊，亦據同案被
    告許正吉供稱：「我只是看到乙○○有拿路邊的日光燈管作勢要打對方」及告訴
    人指述：「．．．有一人持路邊的日光燈管朝我身上打來」等語屬實（警訊卷第
    二頁背面、第三頁背面），足見被告乙○○等人當時之反應顯有異常，彼等既於
    半夜前去訪友，自可向告訴人及警員解釋清楚，豈須急於逃跑，甚而持兇器做勢
    反擊，其上開所辯，未符常情，不足憑採，無從採為對其有利之認定。又被告與
    許正吉、阿雄共同持堆高機鑰匙竊取堆高機，則被告與許正吉、阿雄就竊取堆高
    機鑰匙之行為，應有犯意聯結。綜上所述，本件事證明確，被告乙○○竊盜犯行
    堪以認定。
二、被告乙○○於夜間侵入告訴人丙○○之住宅竊取堆高機鑰匙之犯行，係犯刑法第
    三百二十一條第一項第一款之夜間侵入住宅竊盜罪；其與「阿雄」、同案被告許
    正吉結夥三人竊取丙○○所有之堆高機未得手部分，係犯刑法第三百二十一條第
    二項、第一項第一、四款之結夥三人以上於夜間侵入住宅竊盜未遂罪。公訴人未
    審酌被告乙○○於夜間侵入住宅竊盜之事實，認被告係犯刑法第三百二十條第三
    項、第一項之普通竊盜罪，尚有未洽。惟社會基本事實同一，起訴法條應予變更
    。被告乙○○與「阿雄」不詳姓名之成年男子、同案被告許正吉間就上開二竊盜
    犯行，有犯意之聯絡及行為之分擔，皆為共同正犯。被告先後二次犯行，時間緊
    接，犯罪構成要件相同，應依刑法第五十六條規定，論以情節較重之刑法第三百
    二十一條第一項第一款之夜間侵入住宅竊盜罪，並依法加重其刑。原審對被告乙
    ○○予論罪科刑，固非無見，惟按學理上之接續犯，係指行為人以單一之犯意，
    單一之行為，持續侵害一個法益，在未完成犯罪前，其各個舉動不過為犯罪行為
    之一部分，無先後次序可分，非可獨立成罪，為單純一罪；而連續犯則係基於概
    括之犯意，反覆實施數個構成要件相同之行為，侵害數個同一性質之法益，其實
    施之數行為間，有先後次序可分，均可獨立成罪，惟因法律之擬制，視為一罪，
    為裁判上一罪（最高法院八十七年度台上字第三八九六號判決參照）。本件被告
    乙○○所犯上開行為間，有先後次序可分，均可獨立成罪，且先後二次行為之時
    間與空間並非密接，與接續犯之行為人主觀上出於單一之犯意，在時間與空間密
    接之情狀下，接續數個同一行為而持續侵害同一法益，實現同一構成要件，而成
    立之一罪情形不同，應為連續犯，而非接續犯，原審認被告乙○○上開所犯行為
    係接續犯，難謂允洽。被告上訴意旨否認犯罪，雖無理由，惟原判決既有前開可
    議之處，自應由本院予以撤銷改判。爰審酌被告乙○○犯罪之動機、目的、方法
    、手段、所得利益，及有五次竊盜及其他犯罪之前科，又結夥三人，於深夜，人
    之應變能力最薄弱之時行竊，除造成被害人財物上之損失外，其行為潛在之危險
    性更難估量，所生危害難謂輕微，及犯後不知悔悟，未能坦認犯行之不佳態度等
    一切情狀，量處如主文所示之刑。
據上論結，應依刑事訴訟法第三百六十九條第一項前段、第三百六十四條、第二百九
十九條第一項前段、第三百條，刑法第二十八條、第五十六條、三百二十一條第一項
第一款，判決如主文。
本案經檢察官甲○○到庭執行職務。
中      華      民      國      九十      年      十    月    三十一    日
                                臺灣高等法院臺中分院刑事第九庭
                                      審判長法  官  陳  筱  珮
                                            法  官  康  應  龍
                                            法  官  趙  春  碧
右正本證明與原本無異。
不得上訴。
                                            書記官  陳  文  琴
中      華      民      國      九十       年    十一     月     一     日
                                                                        Ｒ


司法院資訊處製作；財團法人民間司法改革基金會備份。
